臺灣高雄地方法院刑事簡易判決　　　　 100年度簡字第6142號
聲　請　人　臺灣高雄地方法院檢察署檢察官
被　　　告　蔡武雄
上列被告因違反電信法案件，經檢察官聲請簡易判決處刑（100
年度撤緩偵字第296號），本院判決如下：
    主  文
蔡武雄共同犯電信法第五十八條第二項之非法使用無線電頻率罪
，處拘役肆拾日，如易科罰金，以新臺幣壹仟元折算壹日。扣案
如附件附表所示之物均沒收。緩刑貳年，並應向公庫支付新臺幣
萬元。
    事實及理由
一、本件之犯罪事實及證據，均引用檢察官聲請簡易判決處刑書
    之記載（如附件）。
二、按無線電頻率、電功率、發射方式及電台識別呼號等有關電
    波監理業務，由「交通部」統籌管理，非經交通部核准，不
    得使用或變更；無線電頻率之規劃分配、申請方式、指配原
    則、核准之廢止、使用管理、干擾處理及干擾認定標準等電
    波監理業務之辦法，由「交通部」定之，電信法第48 條第1
    項定有明文。又國家通訊傳播委員會組織法，已於94年11月
    9 日，經總統以華總一義字第09400178881 號令制定公布，
    並自公布之日施行，該法第2 條規定，自本會成立之日起，
    通訊傳播相關法規，包括電信法、廣播電視法、有線廣播電
    視法及衛星廣播電視法，涉及本會職掌，其職權原屬交通部
    、行政院新聞局、交通部電信總局者，主管機關均變更為本
    會。其他法規涉及本會職掌者，亦同。是電信監理相關業務
    之主管機關，業自交通部移由前揭委員會，然此修正並未影
    響犯罪基本構成要件，亦未改變處罰之輕重，故逕以裁判時
    法律，更改主管機關之名稱即可，合先敘明。
三、核被告蔡武雄與陳素、林秀珍（後2 人已判刑確定）未經
    向主管機關即國家通訊傳播委員會申請許可，由蔡武雄提供
    其所有如聲請簡易判決處刑書所示之土地，供陳素卿及林秀
    珍分別使用未經核准之FM101.2MHz及FM93.4MHz無線電頻率
    播送廣播節目，惟未干擾無線電波之合法使用，所為均係違
    反電信法第48條第1項之規定，而應依同法第58條第2項之規
    定處罰。被告與陳素、林秀珍自民國99年2 月間某日起至
    同年6月3日為警查獲時止，擅自使用無線電頻率之犯行，本
    即含有反覆實施同一行為之罪質，顯係基於一包括之犯意，
    在密切接近之一定時間及空間內反覆從事未經核准之非法使
    用無線電頻率行為，應認成立包括一罪。又被告與陳素、
    林秀珍就上開犯行間，有犯意聯絡及行為分擔，應論以共同
    正犯。
四、量刑部分：刑罰應本於應報與預防之功能及目的，以及秉持
    刑法寬嚴併進的刑事政策為量處。本院爰審酌被告與陳素
    、林秀珍所為，業已造成電訊主管機關對於廣播電訊發送之
    管理損害，所為尚非可取。惟被告犯罪手段僅係提供土地及
    電源，其嚴重度與提供、架設器材之主要行為相比，自屬有
    別。又被告並何違犯刑律之前科，品行良好，此有高等法院
    被告前案記錄表一紙在卷可查，復衡酌本件使用無線電頻率
    之期間非長（約4 月），犯罪所生之損害並非特別嚴重，而
    被告犯後均陳明所犯細節，並願受法律處罰，可見其悔意，
    並兼衡其不識字之智識程度、長期務農之生活狀況，以及本
    案被告參與程度較低，刑度量處上自應與居於主導地位之同
    案被告陳素、林秀珍所處刑度有所區隔（拘役59日、90日
    ）等一切刑罰裁量上應酌參之量刑情狀，認被告應量處如主
    文所示之刑，併諭知易科罰金之折算標準，始稱合理。末查
    被告並無前科，犯後已坦承犯行，已如上述，茲念其因一時
    失慮，以致誤罹刑章，諒以經此偵、審程序，理當知所警惕
    ，信無再犯之虞，再本院參酌法院加強緩刑宣告實施要點，
    認被告既屬初犯，自白犯罪且態度誠懇，且年紀亦長，僅因
    疏忽而未即時履行緩起訴條件始需受刑律懲治，此均有被告
    答辯狀一紙可查，本院認若加諸刑罰於被告身上，將使其家
    庭生活陷於困境，除無矯正與預防之實益外，亦顯之苛酷，
    故因認前開所宣告之刑以暫不執行為適當，而諭知緩刑2 年
    ，以符刑法對於初犯者應朝寬厚方向之刑事政策。又被告所
    犯本罪侵害社會法益部分，為修補其所犯並使被告對自身行
    為有所警惕，另依刑法第74條第2項第4款，並同時參酌原緩
    起訴處分之所定條件，而命被告向公庫支付如主文所示之金
    額，以修補其所犯。
五、按共同正犯因相互間利用他人之行為，以遂行其犯意之實現
    ，本於責任共同之原則，有關沒收部分，對於共犯間供犯罪
    所用之物，自均應為沒收之諭知（最高法院89年度台上字第
    6946號判決參照）。復按犯電信法第56條至第58條之罪者，
    其電信器材，不問屬於犯人與否，沒收之，電信法第60條定
    有明文。查本件扣案之如附件附表所示之物，為被告與陳素
    、林秀珍共同犯電信法第58條之罪所用之電信器材，不問
    屬於被告與否，均應依電信法第60條規定，併予宣告沒收之
    。
六、依刑事訴訟法第449條第1項前段、第3項、第450條第1 項、
    第454條第2項，電信法第48條第1項、第58條第2項、第60條
    ，刑法第11條、第28條、第41條第1項前段，逕以簡易判決
    處刑如主文。
七、如不服本判決，得自收受送達之日起10日內，向本院提起上
    訴。
中    華    民    國   100    年    12    月    6     日
                  高雄簡易庭    法  官   劉熙聖
以上正本證明與原本無異。
如不服本判決，應於判決送達之日起10日內向本院提出上訴書狀
。
中    華    民    國   100    年    12    月    6     日
                                書記官   楊雅蘭
附錄本案論罪科刑法條：
電信法第58條
違反第46條第5 項規定，設置或使用無線廣播電臺或無線電視電
臺發送射頻信息，致干擾無線電波之合法使用者，處2 年以下有
期徒刑、拘役或科或併科新臺幣60萬元以下罰金。
違反第48條第1 項規定，未經核准擅自使用或變更無線電頻率者
，處拘役或科或併科新臺幣20萬元以下罰金。
犯前項之罪，因而致干擾無線電波之合法使用者，處2 年以下有
期徒刑、拘役或科或併科新臺幣60萬元以下罰金。
電信法第48條第1項
無線電頻率、電功率、發射方式及電臺識別呼號等有關電波監理
業務，由交通部統籌管理，非經交通部核准，不得使用或變更；
無線電頻率之規劃分配、申請方式、指配原則、核准之廢止、使
用管理、干擾處理及干擾認定標準等電波監理業務之辦法，由交
通部定之。
附件：
臺灣高雄地方法院檢察署檢察官聲請簡易判決處刑書
                                  100年度撤緩偵字第296號
    被      告  蔡武雄  男  74歲（民國○○年○月○日生）
                        住高雄市○○區○○里○○○街43號
                        國民身分證統一編號：Ｚ000000000號
上列被告因違反電信法案件，業經偵查終結，認為宜聲請以簡易
判決處刑，茲將犯罪事實及證據並所犯法條分敘如下：
        犯罪事實
一、蔡武雄與陳素卿、林秀珍（後2人已判刑確定）均明知未經
    電波監理業務之主管機關國家通訊傳播委員會之核准，不得
    擅自使用無線電頻率，竟共同基於未經主管機關之核准而擅
    自使用無線電頻率之犯意聯絡，自民國99年2月間起，由蔡
    武雄無償提供其所有位於高雄縣岡山鎮（現改制為高雄市岡
    山區）小岡山區（北緯22度48分51.0秒、東經120度19分
    58.0秒）之土地，陳素卿、林秀珍則分別在該土地上放置如
    附表一、二所示之電信器材，未經核准，擅自在上開土地架
    設電臺發射站後，陳素卿、林秀珍即分別佔用頻率FM101.2
    兆赫、FM93.4兆赫發射無線電波，非法經營未具名之廣播電
    台，供不特定民眾收聽，惟尚未達於干擾合法使用者之程度
    。嗣經國家通訊傳播委員會側錄上開頻率所播送之電台節目
    後，為警於99年6月3日10時許，在上址查獲並扣得陳素卿、
    林秀珍所使用如附表一、二所示之物品。
二、案經高雄縣政府警察局（現改制為高雄市政府警察局）岡山
    分局移送及國家通訊傳播委員會函送偵辦。
        證據並所犯法條
一、證據清單
┌──┬──────────┬─────────────┐
│編號│證據名稱            │待證事項                  │
├──┼──────────┼─────────────┤
│1   │被告蔡武雄偵查供述  │1.坦承於上開時間提供土地予│
│    │                    │  同案被告陳素卿、林秀珍放│
│    │                    │  置扣案之物品            │
│    │被告蔡武雄警詢供述  │2.坦承知悉陳素卿向其借用土│
│    │                    │  地放置扣案物品係作為架設│
│    │                    │  廣播電台之用            │
├──┼──────────┼─────────────┤
│2   │同案被告即證人陳素卿│證明陳素卿於上開時間向被告│
│    │警詢、偵查供述及證詞│無償借用土地放置電信器材，│
│    │                    │並告知要經營廣播電台且尚未│
│    │                    │申請通過                  │
├──┼──────────┼─────────────┤
│3   │同案被告即證人林秀珍│證明林秀珍於上開時地放置電│
│    │警詢、偵查供述及證詞│信器材，未經核准經營廣播電│
│    │                    │台                        │
├──┼──────────┼─────────────┤
│4   │國家通訊傳播委員會南│證明被告蔡武雄提供上開土地│
│    │區監理處非法電台及電│，由同案被告陳素卿、林秀珍│
│    │波干擾處理報告表、現│放置電信器材，非法設置電臺│
│    │場照片8張、台灣電力 │發射站                    │
│    │公司電費收據、通聯紀│                          │
│    │錄查詢系統資料2紙   │                          │
├──┼──────────┤                          │
│5   │如附表一、二所示之  │                          │
│    │物品扣案            │                          │
└──┴──────────┴─────────────┘
二、按被告蔡武雄與同案被告陳素卿、林秀珍未向主管機關即國
    家通訊傳播委員會申請許可，分別使用未經核准之
    FM101.2MHz及FM93.4MHz無線電頻率播送廣播節目，惟未干
    擾無線電波之合法使用，核其所為係違反電信法第48條第1
    項之規定，應依同法第58條第2項之規定處罰。被告與同案
    被告陳素卿、林秀珍自99年2月間某日起至同年6月3日為警
    查獲時止，擅自使用無線電頻率之犯行，本即含有反覆實施
    同一行為之罪質，顯係基於一包括之犯意，在密切接近之一
    定時間及空間內反覆從事未經核准之非法使用無線電頻率行
    為，為集合犯，請論以一罪。又被告與同案被告陳素卿、林
    秀珍就上開犯行間，有犯意聯絡及行為分擔，請論以共同正
    犯。至扣案如附表一、二所示之物，係同案被告陳素卿、林
    秀珍犯電信法第58條之罪所用之電信器材，不問屬於被告與
    否，請依電信法第60條規定，宣告沒收之。
三、依刑事訴訟法第451條第1項聲請逕以簡易判決處刑。
    此  致
臺灣高雄地方法院
中    華    民    國   100    年    10    月    19    日
                        檢  察  官   詹  美  鈴
參考法條：
電信法第48條
無線電頻率、電功率、發射方式及電臺識別呼號等有關電波監理
業務，由交通部統籌管理，非經交通部核准，不得使用或變更；
無線電頻率之規劃分配、申請方式、指配原則、核准之廢止、使
用管理、干擾處理及干擾認定標準等電波監理業務之辦法，由交
通部定之。
交通部為有效運用電波資源，對於無線電頻率使用者，應訂定頻
率使用期限，並得收取使用費；其收費基準，由交通部定之。
交通部為整體電信及資訊發展之需要，應對頻率和諧有效共用定
期檢討，必要時並得調整使用頻率或要求更新設備，業者及使用
者不得拒絕或請求補償。但業餘無線電使用者經交通部要求調整
使用頻率並更新設備致發生實際損失者，應付與相當之補償；軍
用通信之調整，由交通部會商國防部處理之。
工業、科學、醫療及其他具有電波輻射性電機、器材之設置、使
用及有關輻射之辦法，由交通部會商有關目的事業主管機關定之
。
下列無線電頻率之核配，不適用預算法第 94 條所定拍賣或招標
之規定：
一、軍用、警用、導航、船舶、業餘無線電、公設專用電信、工
    業、科學、醫療、低功率電波輻射性電機、學術實驗、急難
    救助及其他供公益或公共用途使用之無線電頻率。
二、行動通信網路、衛星通信網路、無線廣播電臺或無線電視電
    臺等以特定無線電頻率之應用為基礎者，其經營許可執照或
    特許執照依法核發時，不一併核配其網路即不能運作之無線
    電頻率，及為改善上述通信網路區域性通信品質所須增加之
    無線電頻率。
三、固定通信網路無線區○○○○路、衛星鏈路或微波鏈路等，
    依一定使用條件可重覆使用之無線電頻率。
電信法第58條
違反第 46 條第 5 項規定，設置或使用無線廣播電臺或無線電
視電臺發送射頻信息，致干擾無線電波之合法使用者，處 2 年
以下有期徒刑、拘役或科或併科新臺幣 60 萬元以下罰金。
違反第 48 條第 1 項規定，未經核准擅自使用或變更無線電頻
率者，處拘役或科或併科新臺幣 20 萬元以下罰金。
犯前項之罪，因而致干擾無線電波之合法使用者，處 2 年以下
有期徒刑、拘役或科或併科新臺幣 60 萬元以下罰金。
附記事項：本件係依刑事訴訟法簡易程序辦理，法院簡易庭得不
傳喚被告、輔佐人、告訴人、告發人等出庭即以簡易判決處刑；
被告、被害人、告訴人等對告訴乃論案件如已達成民事和解而要
撤回告訴或對非告訴乃論案件認有受傳喚到庭陳述意見之必要時
，請即另以書狀向簡易法庭陳述或請求傳訊。
附表一（陳素卿所使用）
┌──┬───────────────────┬────┐
│編號│名稱                                  │ 數量   │
├──┼───────────────────┼────┤
│1   │接收器                                │1台     │
├──┼───────────────────┼────┤
│2   │激勵器（廠牌：ESSECI，型號：EXC23C，序│1台     │
│    │號：0000-0000）                       │        │
├──┼───────────────────┼────┤
│3   │功率放大器（廠牌：R.V.R，型號：PJ1000M│1台     │
│    │）                                    │        │
├──┼───────────────────┼────┤
│4   │發射天線                              │1批     │
├──┼───────────────────┼────┤
│5   │接收天線                              │1支     │
└──┴───────────────────┴────┘
附表二（林秀珍所使用）
┌──┬───────────────────┬────┐
│編號│名稱                                  │ 數量   │
├──┼───────────────────┼────┤
│1   │接收器                                │1台     │
├──┼───────────────────┼────┤
│2   │激勵器（廠牌：ESSECI，型號：EXC23C，序│1台     │
│    │號：0000-0000）                       │        │
├──┼───────────────────┼────┤
│3   │功率放大器（廠牌：R.V.R，型號：PJ1000M│1台     │
│    │）                                    │        │
├──┼───────────────────┼────┤
│4   │定時器（廠牌：PANASONIC，型號：TB358K │1台     │
│    │，序號：091029K-D）                   │        │
├──┼───────────────────┼────┤
│5   │發射天線                              │1批     │
├──┼───────────────────┼────┤
│6   │接收天線                              │1支     │
└──┴───────────────────┴────┘